【裁判字號】    97,交聲,2687
【裁判日期】    980331
【裁判案由】    聲明異議
【裁判全文】
臺灣高雄地方法院交通事件裁定        97年度交聲字第2687號
原處分機關  高雄市政府交通局
代  表  人  王國材
異  議  人
即受處分人  甲○○
上列異議人即受處分人因違反道路交通管理處罰條例案件，對於
高雄市政府交通局中華民國97年10月27日所為之處分（原處分案
號：高市交裁字第32-S00000000號），聲明異議，本院裁定如下
：
    主  文
原處分撤銷。
    理  由
一、原處分機關高雄市政府交通局係以：異議人即受處分人甲○
    ○（下稱異議人），於民國96年7 月7 日9 時14分許，將車
    牌號碼YDX-328 號重型機車，在臺南市○○路○ 段14號前之
    禁止臨時停車處所停車，經臺南市政府警察局交通隊逕行舉
    發，嗣因異議人未於期限內到案，經原處分機關，以異議人
    違規事實明確，依道路交通管理處罰條例第56條第1 項第1
    款，暨違反道路交通管理事件統一裁罰基準及處理細則第43
    、44、67條規定，裁處異議人新臺幣（下同）1,200 元等情
    。
二、異議意旨略以：異議人之車牌號碼YDX-328 號機車，於96年
    7 月7 日因違規停放遭拖吊，後繳交相關罰款費用等，取回
    機車，以為已結案，詎料於97年11月6 日突然接獲原處分機
    關之裁決書，經以電話聯絡裁決中心之承辦人後，推測可能
    係因臺南市警察局交通隊曾寄出罰單，但寄送地址與目前異
    議人之居住地址不同，致異議人不知有此罰單存在，故不應
    加倍處罰，原處分顯有錯誤，為此聲明異議，請求撤銷原處
    分等語。
三、按逕行舉發者，應按已查明之資料填註車牌號碼、車輛種類
    、車主姓名或地址，並於通知單上方空白處加註逕行舉發之
    文字後，由舉發機關送達被通知人；逕行舉發者，其應到案
    之日期距舉發日為30日；違反道路交通管理事件行為人，未
    依規定自動繳納罰鍰，或未依規定到案聽候裁決，處罰機關
    應於舉發違反道路交通管理事件通知單送達2 個月內依基準
    表逕行裁決之，94年9 月1 日施行之違反道路交通管理事件
    統一裁罰基準及處理細則第11條第1 項第3 款、第14條後段
    、第44條第1 項分別定有明文。又處理違反道路交通管理事
    件，有關文書送達之程序，依行政程序法之規定，違反道路
    交通管理事件統一裁罰基準及處理細則第5 條亦有規定。準
    此，逕行舉發案件，應由舉發機關依行政程序法之規定，將
    舉發通知單合法送達，使受通知人得於規定期間內，自動繳
    納罰鍰或到案聽候裁決，如未將舉發通知單合法送達被通知
    人，即逕行裁決，核與前開規定不符，其裁決程式自屬有瑕
    疵。又送達，於應受送達人之住居所、事務所或營業所為之
    ，但在行政機關辦公室處所或他處會晤應受送達人時，得於
    會晤處所為之；於應送達處所不獲會晤應受送達人時，得將
    文書付與有辨別事理能力之同居人、受僱人或應送達處所之
    接收郵件人員；送達，不能依前2 條規定為之者，得將文書
    寄存送達地之地方自治或警察機關，並作送達通知書兩份，
    1 份黏貼於應受送達人住居所、事務所、營業所或其就業處
    所門首，另1 份交由鄰居轉交或置於該送達處所信箱或其他
    適當位置，以為送達；前項情形，由郵政機關為送達者，得
    將文書寄存於送達地之郵政機關；本法所稱行政處分，係指
    行政機關就公法上具體事件所為之決定或其他公權力措施而
    對外直接發生法律效果之單方行政行為，行政程序法第72條
    第1項 、第73條第1 項、第74條、第92條第1 項定有明文。
    則警察機關依道路交通管理處罰條例相關規定對交通違規之
    行為人攔查舉發或逕行舉發，已對外發生一定之法律效果，
    係屬行政處分，其據以製作之舉發違反道路交通管理事件通
    知單之送達，自應依行政程序法相關規定為之。經查：
  (一)異議人所有之車牌號碼YDX-328 號重型機車，於96年7 月7
    日9 時14分許，在臺南市○○路○ 段14號前，因在禁止臨時
    停車處所停車，為警逕行舉發（南市警交字第S00000000 號
    ），通知異議人至遲應於96年8 月9 日以前，至應到案處所
    即高雄市裁決所接受裁處或到案陳述意見，嗣因異議人逾期
    未到案接受裁處或陳述意見，原處分機關乃於97年10月27日
    ，依道路交通管理處罰條例第56條第1 項第1 款規定，以高
    市交裁字第32-S00000000號違反道路交通管理事件裁決書逕
    行裁決，對異議人裁處罰鍰1,200 元等情，有臺南市警察局
    97年12月22日南市警交字第09750412590 號函檢送之南市警
    交字第S00000000 號通知單及送達證書影本及上開裁決書及
    送達證書影本各1 紙在卷可證（本院卷第21至26頁），固堪
    認定。
  (二)惟查，異議人已於本件交通違規事件發生前之95年2 月9 日
    將戶籍地址遷移至「高雄市○○區○○路1182號9 樓之1 」
    ，此有個人基本資料查詢結果1 紙附卷可稽（本院卷第10頁
    ）。而本件交通違規事件之舉發單位臺南市警察局交通隊，
    於96年7 月12日將道路交通管理事件通知單以郵寄方式通知
    異議人，寄送地址為「高雄市左營區合群新村119 號」，郵
    務人員因未晤受送達人或同居人，遂於97年7 月18日將該通
    知單寄存於應受送達地之郵政機關，並作送達通知書2 份，
    1 份黏貼於受處分人上址門首，另1 份置於該送達處所信箱
    或其他適當位置，以為送達等情，有個人基本資料查詢結果
    、臺南市警察局交通隊送達證書、舉發違反交通管理事件通
    知單各1 紙在卷為憑（本院卷第10、24、25頁）。則本件既
    未向應受送達人即異議人之住所「高雄市○○區○○路1182
    號9 樓之1 」為送達，且無相關證據得以認定「高雄市左營
    區合群新村119 號」於96年7 月18日寄存送達時，為異議人
    之居所、事務所或營業所，揆諸上開規定及說明，難認舉發
    機關臺南市警察局交通隊已將舉發通知單合法通知異議人到
    案處理，原處分機關逕對異議人為裁決處分，即非適法。
四、綜上所述，本件舉發通知單未經原舉發機關合法送達，則異
    議人即無從依該舉發通知單所指定之時間前往指定處所聽候
    裁決並陳述意見，或在指定聽候裁決前，逕自按罰鍰最低額
    自行繳納罰鍰。原處分機關依違反道路交通管理事件統一裁
    罰標準及處理細則第44條第1 項之規定，認異議人有違反道
    路交通管理處罰條例第56條第1 項第1 款規定之行為，逕行
    裁處罰鍰1,200 元，即難認為適法。異議意旨指摘原處分違
    法，為有理由，應由本院將原處分撤銷，由原處分機關俟舉
    發通知單合法送達後，另為適法處置，方屬妥適，遂不另為
    裁定，附此敘明。
五、據上論斷，應依道路交通案件處理辦法第20條前段，裁定如
    主文。
中    華    民    國    98    年    3     月    31    日
                    交通法庭    法  官  曾鈴
以上正本證明與原本無異。
如不服本裁定，應於收受送達後5 日內向本院提出抗告狀。
中    華    民    國    98    年    4     月    2     日
                                書記官  李月君


司法院資訊處製作；財團法人民間司法改革基金會備份。
